臺灣桃園地方法院行政訴訟判決　
110年度交字第372號
原      告  李萌燁  
被      告  桃園市政府交通事件裁決處
                      設桃園市○○區○○路00號7至8樓
代  表  人  張丞邦    住同上
訴訟代理人  黃一鳴律師
上列當事人間交通裁決事件，原告不服被告民國110 年7 月21日
桃交裁罰字第58-ZAB170728號裁決，提起行政訴訟，本院判決如
下：
    主  文
原告之訴駁回。
訴訟費用新臺幣參佰元由原告負擔。
    事實及理由
壹、程序部分
一、本件原告不服被告於民國110年7月21日以桃交裁罰字第58-Z
    AB170728號裁決書（下稱原處分）所為之裁決，向本院提起
    撤銷訴訟，依兩造書狀所述各節及卷內資料所示，本件事證
    已臻明確，本院認無經言詞辯論之必要，爰依行政訴訟法第
    237 條之7 之規定，不經言詞辯論而為判決。
貳、實體部分
一、事實概要：原告於110年4月23日15時26分許，駕駛裝載貨櫃
    之車牌號碼00-00號營業半拖車（下稱系爭車輛），行經國
    道一號高速公路北向37.7公里處時，因在長陡下坡路段行駛
    於中外車道，經內政部警政署國道公路警察局第一公路警察
    大隊（下稱舉發機關）員警拍照採證後，於110年5月19日以
    國道警交字第ZAB170728號舉發違反道路交通管理事件通知
    單（下稱系爭舉發單） 對車主即康曦通運有限公司（下稱
    康曦公司）逕行舉發違反道路交通管理處罰條例（下稱道交
    條例）第33條第1項第3款規定，並載明應於110年7月3日前
    到案。嗣經康曦公司於110年6月7日到案辦理歸責，原告再
    於110年6月23日到案提出陳述意見，被告於110年7月21日仍
    認原告於上開時、地，有「行駛高速公路未依規定行駛車道
    者-大型車違規行駛內側以外車道」之違規事實明確，乃依
    道交條例第33條第1項第3款、第63條第1項第1款及第85條第
    1項等規定，以原處分對原告裁處罰鍰新臺幣（下同）4,000
    元，並記違規點數1點，原處分並於110年7月23日送達予原
    告。原告不服原處分，於110年8月12日向本院提起本件行政
    訴訟。
二、原告起訴主張：該路段從北向40.2公里處設立載重大貨車限
    行外側車道之告示，與林口41公里及40.5公里處之匝道均太
    過接近，大部分職業大型車輛駕駛都會基於防禦駕駛觀念，
    行駛中外車道以閃避匝道匯入車輛。至本件舉發之違規地點
    37.7公里只有2.5公里，在國道一號林口至五股此車流量甚
    大之路段，用標線與告示將大型車逼至外側車道，並與匝道
    匯入車輛爭道，是何種考量？隨後又在北向36.4公里處設立
    大型車禁行內二車道，足證同一車道在該處為外側車道。然
    在40.2公里之違規地點，相距不到4公里處就改為外二線車
    道？北區養護工程處所規劃之標線是否過於混亂？且所謂載
    重車輛，應是指車輛有裝載貨物之情況下為限，而舉發機關
    員警在本件違規地點，以肉眼看見系爭車輛裝載空的貨櫃，
    並未詳加攔查，就認定為載重車輛。但當時系爭車輛沒有裝
    載貨物，空貨櫃的車輛總重不超過14公噸（20尺空貨櫃重2.
    5公噸，車重10公噸），縱裝載貨物時，貨櫃車輛最大上限
    為42公噸，何以舉發機關逕行認定系爭車輛為載重車輛，應
    有裁量怠惰之情事等語。並聲明：原處分撤銷。
三、被告則以：
  ㈠按道交條例第7條之2第1項第7款規定：「汽車駕駛人之行為
    有下列情形之一，當場不能或不宜攔截製單舉發者，得逕行
    舉發：七、經以科學儀器取得證據資料證明其行為違規。」
    、第2項第5款規定：「前項第七款之科學儀器應採固定式，
    並定期於網站公布其設置地點。但汽車駕駛人之行為屬下列
    情形之一者，不在此限：五、未依規定行駛車道。」、第33
    條第1項第3款規定：「汽車行駛於高速公路、快速公路或設
    站管制之道路，不遵使用限制、禁止、行車管制及管理事項
    之管制規則而有下列行為者，處汽車駕駛人新臺幣三千元以
    上六千元以下罰鍰：三、未依規定行駛車道。」、同條例第
    63條第1項第1款規定略以：「汽車駕駛人有下列各款所列條
    款之一者，除依原條款處罰鍰外，並予記點：一、有第三十
    三條第一項……情形之一者，各記違規點數一點。」、第85條
    第1項規定：「本條例之處罰，受舉發違反道路交通管理事
    件之受處罰人，認為受舉發之違規行為應歸責他人者，應於
    舉發違反道路交通管理事件通知單應到案日期前，檢附相關
    證據及應歸責人相關證明文件，向處罰機關告知應歸責人，
    處罰機關應即另行通知應歸責人到案依法處理。逾期未依規
    定辦理者，仍依本條例各該違反條款規定處罰。」。
  ㈡復按高速公路及快速公路交通管制規則第8條第1項第4款規定
    ：「汽車行駛高速公路及快速公路，其車道之使用，除因交
    通事故及道路施工依臨時或可移動標誌指示或交通勤務警察
    指揮外，應依設置之交通標誌、標線或號誌之規定，無設置
    者，應依下列規定︰四、載重之大貨車、大客貨兩用車、聯
    結車行駛於長陡坡之下坡路段，除有特殊狀況外，應行駛外
    側車道，並禁止變換車道。」。
  ㈢依舉發機關110年9月12日國道警一交字第1101708110號函所
    附職務報告略以：「……職警員王暐翔於110年4月23日擔服12
    時至16時巡邏勤務，於15時0分至15時45分許，於國道一號
    北向37.7公里處以相機科技執法取締載重大型車於長陡下坡
    違規行駛中外車道，並於15時26分見板號為21-L3之半聯結
    車載運貨櫃違規行駛中外車道，逐依規定舉發……經查，國道
    一號北向40.2公里處已有設置“長陡下坡路段起點，載重大
    貨車限行外側車道”之告示牌，國道一號北向36.3公里處亦
    有“長陡下坡路段終點”之標示。故職於北向37.7公里處舉發
    該板號為21-L3載運貨櫃之聯結車違規行駛中外車道均符合
    規定……」。
  ㈣本件經檢視舉發機關提供之舉證照片，照片時間2021.04.23 
    15：26：06系爭車輛即行駛於長陡下坡之同向四車道之中外
    側車道，佔用中外側車道行駛，違反上開法令規定，至為明
    確。原告稱此路段規劃並不合理一節，依交通部高速公路局
    北區養護工程分局110年7月2日北管字第1100032138號函可
    知，違規地點標誌標線均無疑義，再依交通部高速公路局北
    區養護工程分局110年9月11日北管字第1100048194號函：「
    ……經查各路段車道配置及交通管理措施係採通案一致性為原
    則，部分路段因道路條件及交通特性之差異，及行車安全考
    量等因素(例如旨揭路段為長陡下坡)，爰部分路段會採不同
    交通管理措施，以維行車秩序及安全；惟上述工程規劃及交
    通管理原則係交通管理單位之作業原則，用路人行駛過程應
    以沿線交通標誌標線號誌為遵循依據及義務，勿依個人印象
    或習慣駕駛，以維相關權益及所有用路人之行車安全……」及
    臺灣新北地方法院104年度交字第22號判決：「……道路交通
    標誌、標線、號誌，係交通主管機關依道路交通狀況及用路
    人之需要而依法設置，故駕駛人有遵守標誌、標線、號誌指
    示之義務，駕駛人不得僅憑其個人認知或價值判斷，或主觀
    認為其行為不致影響交通秩序、安全，而任意決定不予遵守
    ，否則將使交通秩序大亂，非但影響道路交通安全及用路人
    權益，亦將使道路交通標誌、標線、號誌形同虛設。……在主
    觀上就系爭汽車遭違規舉發地點之標誌、標線、號誌設置有
    不符於設置規則相關規定而認有不當情事，固有循正當行政
    救濟途徑，向各該路段標誌、標線、號誌設置之權責主管機
    關陳述反映，促其檢討改善……惟在該路段之標誌、標線、號
    誌設置未依法定程序變更前，所有用路人仍應有遵守之義務
    。……」，是以縱原告主觀上認定標線標誌設置不當，在該路
    段之標誌設置變更前，原告仍應依有遵守標誌指示行車。
  ㈤另原告稱裝載貨物的空櫃車非載重車輛一節，依內政部警政
    署國道公路警察局第一公路警察大隊110年9月12日國道警一
    交字第1101708110號函及內政部警政署國道公路警察局第一
    公路警察大隊110年7月9日國道警一交字第1101706017號函
    可知，營業半拖車所裝載之貨櫃，本身即為貨物，無論該貨
    櫃內有無裝載貨物皆屬之，是原告違規屬實，舉發機關依規
    定舉發應無不當。是以，系爭車輛因有「行駛高速公路未依
    規定行駛車道者-大型車違規行駛內側以外車道」之情，該
    當道交條例第33條第1項第3款所定要件，原處分並無違誤等
    語置辯。並聲明：原告之訴駁回。
四、本件爭點：系爭路段是否有明確設置載重大型車限行外側車
    道之標誌或標線？載運空貨櫃之系爭車輛是否仍屬載重車輛
    ？本件違規是否屬實？原告對於本件違規有無故意或過失？
五、本院之判斷：
  ㈠按「本規則所用名詞，釋義如下：四、外側車道︰指主線車道
    中之最右側車道。……七、中外車道︰指同向四車道或五車道
    中鄰接外側車道之車道。」、「汽車行駛高速公路及快速公
    路，其車道之使用，除因交通事故及道路施工依臨時或可移
    動標誌指示或交通勤務警察指揮外，應依設置之交通標誌、
    標線或號誌之規定，無設置者，應依下列規定︰四、載重之
    大貨車、大客貨兩用車、聯結車行駛於長陡坡之下坡路段，
    除有特殊狀況外，應行駛外側車道，並禁止變換車道。」、
    「汽車行駛於高速公路、快速公路或設站管制之道路，不遵
    使用限制、禁止、行車管制及管理事項之管制規則而有下列
    行為者，處汽車駕駛人新臺幣三千元以上六千元以下罰鍰：
    ：三、未依規定行駛車道。」、「汽車駕駛人有下列各款所
    列條款之一者，除依原條款處罰鍰外，並予記點：一、有第
    三十三條第一項……情形之一者，各記違規點數一點。」，高
    速公路及快速公路交通管制規則第2條第1項第4、7款、道交
    條例第33條第1項第3款、第63條第1項第1款分別定有明文。
  ㈡經查，原告於事實概要欄之時、地，駕駛系爭車輛行駛於中
    內車道，經舉發機關員警認其有未依規定行駛車道之違規，
    乃以系爭舉發單逕行舉發，嗣由被告對原告以原處分裁處之
    事實，此有系爭舉發單、採證照片、交通部高速公路局北區
    養護工程分局（下簡稱養工局）110年7月2日北管字第11000
    32138號與110年9月11日北管字第1100048194號函文、員警
    職務報告書、原處分與送達證書、原告駕籍資料、系爭車輛
    車籍資料、原告陳述書等在卷可參（見本院卷第26至32頁、
    第67至71頁、第80至89頁）。
  ㈢次查，依養工局110年9月11日北管字第1100048194號函文說
    明略以：「國道一號高速公路北向40K+125處，已設置『長陡
    下坡路段起點』及『載重大貨車限行外側車道』等標誌」等語
    ，且依卷附之標誌情形設置照片觀之（見本院卷第30頁），
    該二標誌牌，係在高速公路上方門架明顯懸掛，且設置方式
    、牌面尺寸與字體大小均足令駕駛人充分辨識，其文字意義
    一般人亦均能理解，堪屬明確，足見該函文此部分說明內容
    屬實。
  ㈣再按汽車自製造商出廠落地後，本就存在已知之汽車檢驗重
    量，所未知者係其後來使用運輸之人與物，故其所謂「裝載
    貨物」，只是汽車出廠後所運輸物品之統稱而已，換言之，
    凡是作為運輸物品使用之汽車（即貨車）出廠後，其所運送
    之物品增加該汽車所無之重量時，即屬裝載貨物，此與該貨
    車種類為何或是該貨車載運何等物品，均無關連（高雄高等
    行政法院 110 年度交上字第 72 號判決參照）。依系爭車
    輛之車籍資料所載（見本院卷第86頁），系爭車輛為康曦公
    司所有，於102年11月1日發照，登記車重為3.36公噸、總聯
    結重量為35公噸。原告亦稱20尺空貨櫃重2.5公噸，車重10
    公噸，並提出中央貨櫃倉儲股份有限公司貨櫃交接單為佐（
    見本院卷第38頁）。但貨櫃本身並非系爭車輛不可分割之一
    部，且縱使系爭車輛當時裝載之貨櫃內部未再裝載其他貨物
    ，貨櫃本身亦屬貨物之一種，且其體積甚巨，噸位甚重，裝
    載於系爭車輛時，即已明顯增加系爭車輛所無之負重，堪認
    系爭車輛違規當日確屬高速公路及快速公路交通管制規則第
    8條第1項第4款規定所稱之載重聯結車無訛。原告主張舉發
    機關員警未予攔查僅以目測認定系爭車輛裝載貨櫃即有載重
    ，乃裁量怠惰云云，並非可採。
  ㈤承上，原告駕駛載重之系爭車輛，行駛於國道一號高速公路
    時，應能提前辨識設於北向40.125公里處上方門架之「長陡
    下坡路段起點」及「載重大貨車限行外側車道」等標誌，且
    該路段車道線顯已沿途明確繪設，並非不能辨識何處為外側
    車道。而原告在進入長陡下坡路段起點後，仍持續行駛於中
    外車道，乃於北向37.7公里處遭舉發機關員警採證。雖原告
    主張行駛於中外車道係為避免與匝道匯入車輛爭道，並質疑
    該路段標線設置混亂等語云云。然查，各處路段客觀條件及
    交通狀況均有不同，主管機關依職權詳加評估後，針對不同
    路段規劃不同之交通管理措施，並以標誌、標線或號誌警示
    或指示用路人遵守，以維護應有之行車秩序及交通安全，當
    係合乎道交條例與道路交通標誌標線號誌設置規則之規範目
    的。而按本件違規地點位於長陡下坡路段，主管機關參酌高
    速公路及快速公路交通管制規則第8條第1項第4款規定，乃
    於該路段限制載重大型車應行駛外側車道，經核係屬正當，
    且原告為合法持有職業聯結車駕照之成年駕駛人（見本院卷
    第84頁），對於相關規定自應知悉並遵守現場標誌、標線之
    指示。如原告認標誌、標線有規劃不良或有加以改善之必要
    ，應循正當管道建請主管機關進行改善，於主管機關進行改
    善前，仍應遵守現場標誌、標線之指示。況本件系爭路段之
    標誌、標線經核並無設置不當之情形已如上述，是原告仍駕
    駛系爭車輛行駛於中外車道，即已違反高速公路及快速公路
    交通管制規則第8條第1項第4款與道交條例第33條第1項第3
    款等規定，其縱無故意，亦顯有應注意、能注意而不注意之
    過失甚明。故被告以原處分對原告裁處，認事用法均屬適當
    ，自應維持。
六、綜上所述，原告起訴之主張核無足採，原告駕駛系爭車輛確
    有「行駛高速公路未依規定行駛車道者-大型車違規行駛內
    側以外車道」之違規事實，被告依道交條例第33條第1項第3
    款、第63條第1 項第1 款（原處分漏載第1 款）及第85條第
    1項等規定，裁處原告罰鍰4,000元，並記違規點數1 點，於
    法並無不合，原告訴請撤銷為無理由，應予駁回。
七、本件事證已臻明確，兩造其餘攻擊、防禦方法及所提證據，
    經核均與判決結果不生影響，爰不一一論列，併此敘明。
八、本件訴訟費用額確定為第一審裁判費300 元，爰依行政訴訟
    法第98條第1 項規定，由敗訴之原告負擔。
中　　華　　民　　國　　111 　年　　1 　　月　　12　　日
                  行政訴訟庭　法　官　徐  培  元
上為正本係照原本作成。
如不服本判決，應於判決送達後20日內，向本院提出上訴狀並表
明上訴理由（原判決所違背之法令及其具體內容或依訴訟資料可
認為原判決有違背法令之具體事實），其未載明上訴理由者，應
於提出上訴後20日內向本院補提理由書（上訴狀及上訴理由書均
須按他造人數附繕本，如未按期補提上訴理由書，則逕予駁回上
訴），並應繳納上訴裁判費新臺幣750元。
中　　華　　民　　國　　111 　年　　1 　　月　　12　　日
                              書記官  吳  文  彤